臺灣臺東地方法院民事裁定　　　　　　 100年度事聲字第13號
聲　請　人
即債權人　　遠東國際商業銀行股份有限公司
法定代理人　洪信德
聲　請　人
即債權人　　萬泰商業銀行股份有限公司
法定代理人　盧正昕
代　理　人　李明書
聲　請　人
即債權人　　大眾商業銀行股份有限公司
法定代理人　陳建平
相　對　人
即債務人　　伍雲卿
上列異議人因與相對人間消費者債務清理事件，對於本院司法事
務官民國99年12月23日99年度司執消債更字第1號認可更生方案
之裁定聲明異議，本院裁定如下：
    主  文
異議駁回。
    理  由
一、本件遠東國際商業銀行股份有限公司異議意旨略以：原裁定
    認可之更生方案，清償比例26.27 ％，成數過低，有失公允
    ；又原法院認可之更生方案，未將債務人已遭扣押之薪資納
    入，顯然未盡力清償；且原裁定未敘明未將債務人已遭扣押
    薪資納入之理由，有不備理由之瑕疵，爰聲明異議等語。
二、本件萬泰商業銀行股份有限公司異議意旨略以：債務人投保
    國華人壽新終生壽險，如解約可領回準備金新臺幣（下同）
    14,640元，用於清償債務；又債務人應兼職增加收入，提升
    還款成數，爰聲明異議等語。
三、本件大眾商業銀行股份有限公司異議意旨略以：債務人有消
    費者債務清理條例第134 條第4 款規定「浪費、賭博或其他
    投機行為，致財產顯然減少或負擔過重之債務」情形，減免
    其債務，有失公平；相對人應提徵保證人，以確保更生方案
    之履行；相對人現薪資僅每月19,000元，相較於其民國94年
    申辦信用卡申請書上所載之35,000元，顯然過低，相對人應
    可覓得較高薪之工作；相對人於95年協商時，陳稱可達成12
    0 期、利率6 ％、月付18,042元之協商方案，其聲請更生後
    ，僅每月清償8,000 元，令人不解；相對人欠款總額僅2,92
    3,823 元，如月付16,243元，採零利率，15年即可全數清償
    完畢，且其將來尚有退休、退職等津貼收入，爰聲明異議等
    語。
四、按債務人有薪資、執行業務所得或其他固定收入，法院認更
    生方案之條件公允者，得不經債權人會議可決，逕依債務人
    之聲請或依職權以裁定認可更生方案，消費者債務清理條例
    第64條第1 項定有明文。消費者債務清理條例之立法目的，
    係在使陷於經濟上困難之消費者，得依消費者債務清理條例
    清理債務，以妥適調整其與債權人間之權利義務，並重建其
    經濟生活，是更生方案之條件是否公允，當係以債務人是否
    以其現有之資力，扣除必要生活支出後，已盡其最大能力清
    償為斷。
五、經查，債務人每月薪資約19,000元，另每月領有低收入戶補
    助9,400 元，合計約28,400元，有全聯實業股份有限公司在
    職證明書、薪資證明影本、臺東縣臺東市公所低收入戶證明
    書（見消債更卷(一)第34頁、第180 至196 頁、司執消債更卷
    第180 頁）可稽；又債務人除個人生活必要支出外，尚需扶
    養未成年子女3 人，且其配偶患有酒精肝及十二指腸潰瘍，
    未成年子女扶養費幾乎由債務人獨立負擔，有財團法人台東
    基督教醫院診斷證明書、全戶戶籍謄本（見消債更卷(一)第11
    至14、28頁），參酌台灣省98年度每月最低生活費9,829 元
    及同年度綜合所得稅扶養費扣除額83,000元，原裁定認債務
    人個人及所負擔未成年子女每月生活必要支出為20,100元，
    應屬合理。債務人上開固定收入28,400元，扣除其個人及所
    負擔未成年子女每月生活必要支出20,100元後，所餘僅8,30
    0 元，原裁定認可之更生方案，每月清償8,000 元，清償期
    為8 年，清償比例為26％，足見債務人應已竭盡全力清償，
    堪認公允。異議人未具體表明本件有何消費者債務清理條例
    第63條第1 項各款、第64條第2 項各款規定應不、不得認可
    事由，徒以上開主張，指摘原裁定認可之更生方案有失公平
    云云，應屬無據，並不可採。
六、綜上所述，原裁定所認可之債務人更生方案，其條件公允，
    復查無消費者債務清理條例第63條第1 項各款、第64條第2
    項各款規定之應不、不得認可事由，不經債權人會議可決，
    逕依職權認可更生方案，於法並無不合。異議人以上開主張
    聲明異議，為無理由，應予駁回。
七、爰裁定如主文。
中    華    民    國   100    年    4     月    15    日
              民事庭          法  官  陳世源
以上正本係照原本作成。
如對本裁定抗告須於裁定送達後10日內向本院提出抗告狀，並應
繳納抗告費新臺幣1,000 元。
中    華    民    國   100    年    4     月    15    日
                                書記官   莊惠如